【裁判字號】    97,易,2009
【裁判日期】    970804
【裁判案由】    偽造文書
【裁判全文】
臺灣板橋地方法院刑事判決              97年度易字第2009號
公  訴  人  臺灣板橋地方法院檢察署檢察官
被      告  甲○○
上列被告因偽造文書案件，經檢察官聲請以簡易判決處刑（九十
七年度偵字第一一九八三號），本院認不宜以簡易判決處刑，改
依通常程序判決如下：
    主  文
甲○○無罪。
    理  由
一、公訴意旨略以：被告甲○○係設址臺北縣新莊市○○○街一
    一八之二號「揚捷金屬企業有限公司」（下稱揚捷公司）之
    負責人，為從事業務之人。其明知揚捷公司應依勞工保險條
    例第十一條、第十四條等規定，將該公司所屬勞工到職之日
    列表通知保險人，且應按員工之月薪資總額，依「勞工保險
    投保薪資分級表」之規定，據實填寫「勞工保險加保申報表
    」，詎其明知乙○○自民國八十九年二月十日起至九十六年
    十一月十六日受僱於揚捷公司期間，於九十年一月至九十五
    年十二月間，每月之薪資所得（包括工資、獎金、津貼及其
    他任何名義之經常性給與），為新臺幣（下同）一萬七千餘
    元至二萬七千餘元不等，竟基於行使業務上登載不實文書之
    概括犯意，連續虛列其薪資為一萬六千五百元，而在揚捷公
    司「勞工保險加保申報表」上虛偽登載乙○○每月投保薪資
    為一萬六千五百元之不實事項，並持之向勞工保險局（下稱
    勞保局）申報乙○○加入勞工保險、及據以繳交乙○○每月
    之勞工保險費用，使勞保局將上開不實事項登載於公務上所
    製作之文書，足以生損害於勞保局對於勞工保險管理之正確
    性及乙○○。因認被告涉犯刑法第二百十六條、第二百十五
    條行使業務上登載不實文書罪嫌及同法第二百十四條使公務
    員登載不實罪嫌。
二、按犯罪事實應依證據認定之，無證據不得認定犯罪事實，又
    不能證明被告犯罪者，應諭知無罪之判決，刑事訴訟法第一
    百五十四條第二項、第三百零一條第一項分別定有明文。次
    按認定不利於被告之事實，須依積極證據，茍積極之證據本
    身存有瑕疵而不足為不利於被告事實之認定，即應為有利於
    被告之認定，更不必有何有利之證據，而此用以證明犯罪事
    實之證據，猶須於通常一般人均不至於有所懷疑，堪予確信
    其已臻真實者，始得據以為有罪之認定，倘其證明尚未達到
    此一程度，而有合理性之懷疑存在，致使無從為有罪之確信
    時，即應為無罪之判決，此有最高法院八十二年臺上字第一
    六三號判決、七十六年臺上字第四九八六號、三十年上字第
    八一六號等判例意旨可資參照。
三、公訴人認被告涉犯前揭罪嫌，無非係以：(一)被告甲○○之供
    述；(二)告訴人乙○○之指訴；(三)告訴人之勞工保險被保險人
    投保資料表影本數紙；(四)告訴人於揚捷公司於九十年至九十
    六年薪資明細表；(五)勞保局九十七年一月二十二日保承資字
    第09760017290 號函；(六)勞保局九十七年三月七日保承工字
    第09710064380 號函；(七)勞工保險投保薪資分級表，為其論
    據。訊據被告堅詞否認有何行使業務上登載不實文書及使公
    務員登載不實之犯行，供稱：告訴人乙○○雖係於八十九年
    二月十日到職，但伊係自九十年間才從楊盛興接手揚捷公司
    ，接手後就直接沿用當初之勞工保險投保資料，伊並沒有就
    乙○○之投保薪資為變更申請，但有另行核定乙○○之薪資
    ，乙○○之薪資係加上獎金，才有那麼多，而且伊公司係做
    代工，有訂單才有工作等語。
四、經查：
  (一)按勞工保險條例第六條所規定之各投保單位應為其所屬勞工
    ，辦理投保手續及其他有關保險事務，並備僱用員工或會員
    名冊，勞工保險條例第十條第一項定有明文。又申請投保之
    單位辦理投保手續時，應填具投保申請書及加保申報表各一
    份送交保險人，勞工保險條例施行細則第十二條第一項亦定
    有明文，且依上開施行細則第十七條之規定可知，加保、轉
    保、投保薪資變更者，均應由投保單位填具加保、轉保申請
    表、投保薪資調整表送交保險人。次按，被保險人之薪資，
    如在當年二月至七月調整時，投保單位應於當年八月底前將
    調整後之月投保薪資通知保險人；如在當年八月至次年一月
    調整時，應於次年二月底前通知保險人。其調整均自通知之
    次月一日生效，勞工保險條例第十四條第二項固定有明文；
    惟投保單位違背勞工保險條例之規定，將投保薪資金額以多
    報少或以少報多者，自事實發生之日起，按其短報或多報之
    保險費金額，處以二倍罰鍰，並追繳其溢領給付金額。勞工
    因此所受損失，應由投保單位賠償之，勞工保險條例第七十
    二條第二項亦有明文。亦即各投保單位僅於所屬勞工初任職
    而辦理投保手續時，需填具「勞工保險加保申請表」送交保
    險人，嗣後於投保薪資變更時，縱未核實申報被保險人經調
    整後之薪資，然若未填具「投保薪資調整表」送交保險人，
    至多僅應科以行政罰鍰並負民事賠償責任，合先敘明。
  (二)查告訴人乙○○自八十九年二月十日起在揚捷公司任職，係
    由揚捷公司當時之負責人楊盛興以月投保薪資一萬六千五百
    元為告訴人乙○○投保，並填寫有勞工保險加保申報表，此
    有勞工保險局九十七年六月十一日函暨所檢附之勞工保險加
    保申報表在卷可稽。亦即僅有在所屬勞工初任職時需填具「
    「勞工保險加保申報表」送交保險人辦理投保手續，嗣後僅
    係依原申報之月投保薪資按月繳交保險費，如投保薪資有變
    更，則係應填寫「勞工保險投保薪資調整表」，縱未申報調
    整而有以多報少之情形，至多僅應科以行政罰鍰並負民事責
    任，是公訴人認被告自九十年一月至九十五年十二月間，於
    告訴人乙○○在揚捷公司之月薪資所得增加時，在揚捷公司
    「勞工保險加保申報表」上虛偽登載告訴人乙○○每月投保
    薪資仍為一萬六千五百元等情，容有誤會。又被告於九十年
    間接手經營揚捷公司後，迄至告訴人乙○○於九十六年十一
    月十六日自揚捷公司離職而退保止，於該段期間內，除於九
    十六年七月一日由保險人勞工保險局逕行調整告訴人乙○○
    之月投保薪資為二萬零一百元外，揚捷公司之負責人即被告
    均未因告訴人乙○○之月投保薪資調整，而填具投保薪資調
    整表送交保險人，此有勞工保險局九十七年六月十一日函在
    卷可稽。則參諸前開說明，被告縱使未核實申報告訴人乙○
    ○經調整後之薪資，然其既未填具「投保薪資調整表」送交
    保險人，尚難認其有何將不實事項虛偽登載業務上所掌文書
    之犯行或有何使保險人即勞工保險局將不實事實登載於公務
    上所製作之文書之犯行。
五、綜上所述，被告就告訴人乙○○在揚捷公司任職時之薪資變
    更，縱未依法核實申報，而有以多報少之情形，然其既未填
    寫不實之投保薪資調整表，而加保申報表亦非其所填具申報
    ，參諸前開說明，尚難認被告涉有前揭罪責。此外，復查無
    其他積極證據足資證明被告有何公訴人所指前揭犯行，揆諸
    前開說明，本案核屬不能證明被告犯罪，應為無罪之諭知，
    以昭審慎。
據上論斷，應依刑事訴訟法第四百五十二條、第三百零一條第一
項，判決如主文。
本案經檢察官顏妃琇到庭執行職務。
中    華    民    國    97    年    8     月    4     日
                  刑事第八庭  法  官  王士珮
以上正本證明與原本無異
如不服本判決應於送達後10日內向本院提出上訴狀
                              書記官  郭晉良
中    華    民    國    97    年    8     月    4     日


司法院資訊處製作；財團法人民間司法改革基金會備份。
